【裁判字號】    97,上訴,779
【裁判日期】    970331
【裁判案由】    毒品危害防制條例等
【裁判全文】
臺灣高等法院刑事判決                 97年度上訴字第779號
上  訴  人
即  被  告  乙○○
指定辯護人  本院公設辯護人甲○○
上列上訴人即被告因毒品危害防制條例等案件，不服臺灣板橋地
方法院95年度訴字第1706號，中華民國96年12月17日第一審判決
（起訴案號：臺灣板橋地方法院檢察署94年度核退偵字第1037號
），提起上訴，本院判決如下：
    主  文
上訴駁回。
    事  實
一、乙○○明知安非他命係毒品危害防制條例列管之第二級毒品
    ，不得販賣，詎其竟為營利，基於販賣第二級毒品安非他命
    之犯意，於民國94年2月間某日，經吳錦彥以其所使用之門
    號0000000000號行動電話與乙○○使用之門號0000000000號
    行動電話聯絡，約定購買價格新臺幣（下同）5000元之安非
    他命，地點則為台北縣三峽鎮○○路與大同路口天橋下，嗣
    二人見面後，乙○○帶同吳錦彥至台北縣三峽鎮○○路2段
    138巷20號陳義方（其施用第二級毒品犯行部分，經檢察官
    另案偵辦）住處，並親自交付其價值5000元之安非他命1包
    後，收取吳錦彥交付之現金5千元。嗣於94年7月11日21時30
    分許，在台北縣三峽鎮○○路2段138巷20號陳義方住處，為
    警查獲，並扣得第二級毒品安非他命淨重1包。
二、案經台北縣政府警察局三峽分局報告台灣板橋地方法院檢察
    署檢察官偵查起訴。
    理  由
壹、程序部分：
一、按被告以外之人於審判外之言詞或書面陳述，除法律有規定
    者外，不得作為證據；被告以外之人於檢察事務官、司法警
    察官或司法警察調查中所為之陳述，與審判中不符時，其先
    前之陳述具有較可信之特別情況，且為證明犯罪事實存否所
    必要者，得為證據，刑事訴訟法第159條第1項、第159條之2
    分別定有明文。查公訴人以證人吳錦彥於警詢中之證詞為證
    據，然查，證人吳錦彥於原審審理中證述如何向被告購買安
    非他命之證詞，核與其於警詢中所陳情節並無前後證述不符
    之情形存在，是其於警詢中之證詞已不具必要性，應認證人
    吳錦彥於警詢中之證詞不具有證據能力。
二、另本件被告經原審判決者有二部分，即販賣第二級毒品及轉
    讓禁藥部分，被告上訴時未具體說明係對於原判決之何部分
    上訴，依法視為全部上訴，惟被告於本院準備程序中，業經
    當庭撤回轉讓禁藥部分之上訴，是本件本院僅對於被告涉犯
    販賣第二級毒品部分審理，合先敘明。
貳、得心證之理由：
一、被告乙○○經本院合法傳喚而未於最後審理期日到庭，惟據
    其於本院準備程序中所述，矢口否認有何販賣第二級毒品安
    非他命犯行，辯稱：伊雖然曾經於上揭時間、地點交付安非
    他命予吳錦彥，然係與吳錦彥合資購買，並無販賣安非他命
    予吳錦彥之行為云云，惟經查：
（一）被告於92年2月間某日交付安非他命予吳錦彥之事實，業
      據證人吳錦彥於偵查及原審審理、本院準備程序中供述綦
      詳（見原審卷二第47至49頁、本院97年3月11日準備程序
      筆錄），此部分固堪信為真實。雖被告迭辯稱係與吳錦彥
      合資購買安非他命云云；然被告初於警詢中係供稱：並無
      於94年2月間交付安非他命予吳錦彥之事實等語（94年度
      核退偵字第1037號卷第8頁反面），復於原審準備程序中
      供稱；伊當時和吳錦彥一起合資購買安非他命，是各出
      5000元，一起去買，買回來在陳義方住處分毒品（見原審
      卷二第28頁），嗣於原審審理中則改稱：94年2月那一次
      是伊與吳錦彥約在三峽鎮○○路與大同路口，然後伊開車
      載吳錦彥至陳義方住處等對方送毒品來，伊先跟吳錦彥拿
      2,500元，自己出資2,500元，二人一起買安非他命等語（
      原審卷二第50頁）；惟被告對於有無提供安非他命予吳錦
      彥？二人是否合資購買？各出資多少？如何共同前往購買
      ？等關乎本案之重要細節，先後為不同、互為矛盾之陳述
      ，其所辯合資購買云云，已難遽以採信。另衡諸日常生活
      經驗，果本件確係被告與吳錦彥共同合資購買，其二人對
      於每單位之安非他命之價格必先言明，並於購得後可分得
      多少重量之安非他命，事先予以約明，以免事後橫生枝節
      ，而生怨懟；惟被告並不出此，益見被告上開所辯，委無
      足採。況被告於上揭時、地販賣安非他命予吳錦彥一節，
      業據證人吳錦彥於原審審理中證稱：伊於94年2月間，與
      被告約在三峽鎮○○路大馬路旁見面，後來到陳義方住處
      向被告購買安非他命，伊記得金額應該是5000元，伊與被
      告是一手交錢一手交付毒品安非他命等語（原審卷二第47
      至49頁），另證人陳義方於警詢及偵查中亦均中證稱：於
      94年2月農曆過年後不久之清晨，被告協同吳錦彥到伊家
      中，在伊家客廳交易安非他命，伊有看到被告交1包安非
      他命予吳錦彥，吳錦彥也有當場拿一疊鈔票給被告，金額
      多少伊不知道，但經伊判斷大約是幾千元等語（見94年度
      核退偵字第1037號卷第118頁反面、94年度偵字第11946號
      卷第9頁），核其二人所述互核相符，堪信證人吳錦彥前
      開證詞為真實可採；足證被告確曾於前揭時、地販賣價值
      5千元之安非他命1包與吳錦彥，而非如被告所辯稱係合資
      購買。
（二）證人吳錦彥雖曾於偵查中證稱：伊向被告拿價值5000元之
      安非他命，但是用來抵被告欠債部分等語，嗣經檢察官質
      問後，則稱：伊因為不想節外生枝，所以才說是抵債，實
      際上94年2月間確實有購買安非他命等語（見94年度核退
      偵字第1037號卷第74頁）；而於原審審理中證人吳錦彥則
      證稱：伊在偵查中所述抵債，有維護被告的意思等語（見
      原審卷二第49、50頁），另衡以證人陳義方於偵查中亦證
      稱有見到證人吳錦彥交錢給被告等語，已詳前述，堪認證
      人吳錦彥於偵查中所述用以抵債方式等語，確係迴護被告
      之詞，且其嗣後已說明原委，是證人吳錦彥之此部分迴護
      被告所供，於法尚非得資為被告有利之認定；另證人吳錦
      彥於原審審理中復證稱：伊和被告的電話通話中，被告曾
      提到其錢不夠，一起去拿可以拿比較多數量的安非他命云
      云（見原審卷第50頁），惟證人吳錦彥亦證稱：當時被告
      買了多少數量的安非他命伊不清楚，在陳義方住處有無他
      人交付安非他命給被告，或被告自己本身即有安非他命，
      伊均不清楚，伊有看到被告在分毒品，被告將伊之部分的
      安非他命交付給伊後，伊就離開了等語（見原審卷二第51
      頁），顯見證人吳錦彥對於被告出資多少、欲向他人共同
      購買多少數量安非他命等交易情事均不清楚，而對於吳錦
      彥所交付被告5000元現金，所可取得之安非他命數量亦由
      被告一人決定，在在足認被告與吳錦彥間並無共同合資購
      買之意思。
（三）證人陳義方雖於原審審理中證稱：被告與吳錦彥是一起去
      購買安非他命的等語（見原審卷二第110頁），惟經原審
      審判長質以：「你於警詢及偵查中所述，是否實在？」證
      人陳義方證稱：「都是實在的，但後來伊才知道被告與吳
      錦彥是合資去購買，但伊不知道他們各自出資多少。後來
      是指被告與吳錦彥合資購買當天，拿到伊家施用的時候，
      伊就知道他們是合資購買」等語，然經原審審判長再質以
      ：「既然如此，你於偵查中已經知道是合資購買，為何你
      還是證稱吳錦彥向被告購買安非他命？」證人陳義方則不
      答（見原審卷第112、113頁）；顯見證人陳義方上開被告
      係與吳錦彥合資購買所證等語，顯係事後迴護被告之詞，
      否則其豈有於警詢及偵查中均未明確說明被告與吳錦彥間
      係合資購買之情，而迨至原審審理中始為上開之證詞？
（四）綜上，足認被告販賣安非他命予吳錦彥之事實，事證明確
      ，被告此部分犯行堪以認定，應予依法稐科。
二、論罪科刑部分：
    核被告所為，係犯毒品危害防制條例第4條第2項之販賣第二
    級毒品罪；其持有第二級毒品安非他命之低度行為，應為販
    賣之高度行為所吸收，不另論罪。檢察官起訴書雖認此部分
    被告係涉犯藥事法第83條第1項之轉讓禁藥罪云云，惟被告
    此部分係販賣而非轉讓安非他命予吳錦彥，已詳如前述，公
    訴人上開認定容有誤會，惟其社會基本事實同一，本院自應
    變更起訴法條。
三、原審以被告販賣第二級毒品事證明確，因之適用刑事訴訟法
    第300條，毒品危害防制條例第4條第2項、第19條第1項等規
    定，並審酌被告有毒品前科紀錄（未構成累犯），應知毒品
    對國民健康危害甚鉅，竟仍販賣安非他命予他人施用、其犯
    罪手段、國中畢業之智識程度，及其於犯罪後均否認犯行之
    態度等一切情狀，就被告販賣第二級毒品部分，量處被告有
    期徒刑7年6月，並說明被告販賣毒品安非他命予吳錦彥之所
    得5000元，係被告販賣毒品所得之財物，雖未扣案，然無證
    據證明已不存在，仍應依毒品危害防制條例第19條第1項之
    規定宣告沒收，惟如全部或一部不能沒收時，依同條項之規
    定，應以其財產抵償之。至門號0000000000號行動電話1支
    ，雖為被告所有，然其為一般通信聯絡之用，難認係專供被
    告犯本案販賣安非他命所用之物，爰不予宣告沒收。另說明
    扣案透明結晶體1包（淨重9.5322公克，取0.0904公克鑑驗
    用罄，餘淨重9.4418公），為第二級毒品甲基安非他命，雖
    有憲兵司令部刑事件市中心95年9月8日（95）安鑑字第
    01525號鑑驗通知書1份在卷可佐（見原審卷一第15頁），惟
    被告遭搜索扣得上開物品之時間，與其販賣安非他命予吳錦
    彥之時間相隔近5月，實難認上開扣案物與被告本案之販賣
    第二級毒品犯行有關，爰不併予宣告沒收。核其認事用法，
    均無違誤，量刑亦稱妥適。被告上訴意旨，仍執陳詞，否認
    犯罪，並以此指摘原判決不當，求予撤銷改判，為無理由，
    應予駁回。
四、被告經本院合法傳喚而未到庭，爰不待其陳述，逕行判決，
    附此敘明。
據上論斷，應依刑事訴訟法第368條、第371條，判決如主文。
本案經檢察官游明仁到庭執行職務。
中    華    民    國    97    年    3    月    31    日
                  刑事第二十庭審判長法  官  楊貴雄
                                    法  官  林立華
                                    法  官  林銓正
以上正本證明與原本無異。
如不服本判決，應於收受送達後10日內向本院提出上訴書狀，其
未敘述上訴之理由者並得於提起上訴後10日內向本院補提理由書
（均須按他造當事人之人數附繕本）。
                                    書記官  陳玲憶
中    華    民    國    97    年    4     月    1     日
附錄：本案論罪科刑法條全文
毒品危害防制條例第4條第2項
製造、運輸、販賣第二級毒品者，處無期徒刑或7 年以上有期徒
刑，得併科新臺幣7 百萬元以下罰金。
修正前藥事法第83條第1項
明知為偽藥或禁藥，而販賣、供應、調劑、運送、寄藏、牙保、
轉讓或意圖販賣而陳列者，處7 年以下有期徒刑，得併科新臺幣
5百 萬元以下罰金。


司法院資訊處製作；財團法人民間司法改革基金會備份。
